【裁判字號】    98,司繼,853
【裁判日期】    990531
【裁判案由】    拋棄繼承
【裁判全文】
臺灣臺南地方法院民事裁定             98年度司繼字第853號
聲  明  人  丁○○
            己○○
            丙○○
            甲○○
兼上4人共同
送達代收人  乙○○
上列聲明人聲明拋棄繼承事件，本院裁定如下：
    主  文
聲明駁回。
聲明程序費用新臺幣壹仟元由聲明人負擔。
    理  由
一、按繼承人得拋棄其繼承權。前項拋棄，應於知悉其得繼承之
    時起三個月內，以書面向法院為之。拋棄繼承後，應以書面
    通知因其拋棄而應為繼承之人。但不能通知者，不在此限。
    民法第1174條定有明文。又所謂「知悉其得繼承之時起」，
    係指知悉被繼承人死亡且自己已依第一千一百三十八條規定
    成為繼承人之時，始開始起算主張拋棄繼承之期間，蓋繼承
    人如為第一千一百三十八條第一順序次親等或第二順序以下
    之繼承人，未必確知自己已成為繼承人，故應自其知悉得繼
    承之時起算，以保障繼承人之權利；如繼承人因久未連繫，
    不知被繼承人婚姻及家庭狀況（如有無子女），縱日後知悉
    被繼承人死亡，惟不知悉自己是否成為繼承人者，仍非屬本
    條所定知悉之情形，故當事人是否知悉，宜由法院於具體個
    案情形予以認定。
二、次按聲請書狀，應載明供證明或釋明用之證據，非訟事件法
    第30條第1項第4款定有明文；又非訟事件之聲請或陳述，欠
    缺法定要件，而其情形可以補正者，法院應限期命其補正，
    逾期不為補正時，應以裁定駁回之，非訟事件法施行細則第
    13 條亦有明文。
三、本件聲明狀意旨略以：被繼承人戊○○於民國98年4月28日
    死亡，聲明人丁○○、己○○、丙○○、甲○○、乙○○為
    被繼承人之第三順位繼承人，依法提出拋棄繼承之聲明，檢
    具相關資料，爰請法院准予備查等語。
四、經查，本件被繼承人戊○○於98年4月28日死亡，第一順位
    繼承人王俊喬、王彥博、王儷樺業於98年6月6日向本院聲明
    拋棄繼承，並經本院准予備查在案一節，經本院依職權調閱
    98年度繼字第1386號卷宗，查核屬實，堪以認定。至第二順
    位繼承人則先於被繼承人死亡，有聲明人提出除戶謄本2件
    為證。綜上所述，聲明人丁○○、己○○、丙○○、甲○○
    、乙○○即為被繼承人戊○○之法定繼承人。惟經本院調閱
    98年度繼字第1386號，遍查全卷可知，本院曾於98年6月11
    日、98年7月16日以南院龍家寅98年度繼字第1386號函命第
    一順位繼承人王俊喬、王彥博、王儷華提出已將拋棄繼承情
    事通知次順位繼承人之證明文件，然第一順位繼承人皆未予
    提出，是本件聲明人丁○○、己○○、丙○○、甲○○、乙○○知悉其得為繼承人之時點，即有調查之必要。
五、本院分別於98年12月31日、99年5月10日以南院龍家佑98年
    度司繼字第853號函通知聲明人丁○○、己○○、丙○○、
    甲○○、乙○○釋明何時知悉其得為被繼承人戊○○之繼承
    人，並提出相關證明資料。惟聲明人等迄今皆未予補正。又
    本院定於99年5月26日行訊問庭，經合法通知聲明人丁○○
    、己○○、丙○○、甲○○、乙○○皆未到庭受訊問。綜上
    所述，本件聲明人等未提出相當之釋明，致本院無從認定聲
    明人丁○○、己○○、丙○○、甲○○、乙○○知悉其得為
    繼承人之時點，是本件拋棄繼承之聲明，尚未具法定要件，
    於法不合，應予駁回。
六、依非訟事件法第21條第1項前段、第23條、第24條第1項，裁
    定如主文。
中    華    民    國    99    年    5    月    31    日
                  家事法庭      司法事務官  林可婷
以上正本係照原本作成。
如對本裁定抗告，須於裁定送達後10日之不變期間內，向本院提
出抗告狀，並繳納抗告費新臺幣1,000元。
中    華    民    國    99    年    5    月    31    日
                                書記官  謝麗首

司法院資訊處製作；財團法人民間司法改革基金會備份。
